【裁判字號】    90,上易,849
【裁判日期】    900326
【裁判案由】    傷害等
【裁判全文】
臺灣高等法院高雄分院刑事判決          九十年度上易字第八四九號
    上訴人
    即被告  甲○○○
            乙○○
    右  一被告  林慶雲
    選任辯護人  楊靖儀
                陳裕文
右上訴人等因傷害等案件，不服臺灣高雄地方法院八十九年度易字第一五０五號中華
民國九十年三月二十六日第一審判決（起訴案號：臺灣高雄地方法院檢察署八十八年
度偵字第一九一一三號），提起上訴，本院判決如左：
      主      文
上訴駁回。
      事實及理由
一、本案經本院審理結果，認原審判決之認事用法及量刑，均無不當，應予維持，並
    引用原審判決書所記載之事實、證據及理由。
二、上訴人即被告甲○○○上訴意旨雖又辯稱：伊並無傷害乙○○，伊接電鈴時，她
    只開一半，伊用才推開門，可能門碰到她，她拿刀要殺伊，伊一手搶她的刀子，
    一手有拉她的頭髮，可能在樓上她有撞到櫃子，伊只有問她要多久才肯放過伊先
    生，並沒有說要給她死云云。上訴人即被告乙○○上訴意旨則指稱：甲○○○一
    進門即打伊一巴掌，並抓伊頭髮撞墻，伊在廚房切竹筍，突遭甲○○○攻擊，伊
    基於本能行使正當防衛，不慎傷及甲○○○，並無砍殺她四刀之情事云云。
三、惟查：被告甲○○○因懷疑其夫劉水濱與被告乙○○有曖昧關係，而於八十八年
    七月二十八日下午十一時許，至高雄市前鎮區○○○路十一巷三號乙○○住處，
    質問乙○○有無見到劉水濱，雙方遂起爭執，被告甲○○○即出手拉扯乙○○之
    頭髮，並毆打其臉部成傷，被告乙○○進入廚房時，甲○○○隨亦進入，二人即
    發生扭打，乙○○乃以料理竹筍之菜刀（兼水果刀用）刺傷甲○○○之左下頷部
    ，乙○○因亦受傷等事證，原審判決已理由綦詳。就被告乙○○受有左顳頭皮
    瘀腫、左眼眶下瘀腫，左肘瘀血及左足部擦傷等傷痕觀之，尚非被門扇碰到或撞
    到櫃子所能造成。被告乙○○所稱甲○○○抓她頭髮撞墻壁及將之毆打，應堪採
    信。被告甲○○○僅左下頷部有刀傷一處，有其驗傷診斷書在卷可稽。依該診斷
    書所載，該刀傷為五×一公分深及骨頭，惟該下頷部之被肉無多，以水果刀刺之
    ，輕易即可深及骨體，就被告乙○○僅刺傷甲○○○一刀以觀，尚難認被告乙○
    ○有殺人犯意。被告甲○○○指稱被告乙○○對之連砍四刀，有殺人犯意云云，
    自無足採。被告甲○○○之至被告乙○○住處，本不懷好意，又抓乙○○之頭髮
    撞墻壁，被告乙○○豈有自甘受辱之理。甲○○○之刀傷在左下頷，顯見被告乙
    ○○係在面對面之情況下，以右手持刀刺向甲○○○之臉部無疑。被告乙○○謂
    甲○○○自背後抓住伊頭髮，伊為防衛，以水果刀向後揮，不慎傷及甲○○○云
    云，尚非真實可採。綜上所，上訴人等上訴意旨執前詞指摘原判決不當，均無
    理由，應併予駁回。
據上論斷，應依刑事訴訟法第三百六十八條、第三百七十三條，判決如主文。
本案經檢察官張其主到庭執行職務。
中    華    民    國      九十      年       六       月     二十六     日
                              臺灣高等法院高雄分院刑事第五庭
                                  審判長法官  吳水木
                                        法官  陳朱貴
                                        法官  洪慶鐘
右正本證明與原本無異。
不得上訴。
                                      書記官  陳金卿
中    華    民    國      九十      年       六       月    二十七      日
                                                                        Ｆ
附件：
臺灣高雄地方法院刑事判決                        八十九年度易字第一五五號
     公  訴  人  臺灣高雄地方法院檢察署檢察官
     被      告  甲○○○ 女 五十二歲（民國○○○年○月○日生）
                          住高雄市○○區○○路二０一巷五六號
                          身分證統一編號：Ｓ二二二七七五六號
     選任辯護人  吳永茂律師
                 曾慶雲律師
     被      告  乙○○   女 五十歲（民國○○年○月○○日生）
                          住高雄市前鎮區○○○路十一巷三號
                          居高雄縣鳳山市○○路一二八巷一八號
                          身分證統一編號：Ｅ二一八七七二號
     指定辯護人  本院公設辯護人陳信凱
右列被告因傷害等案件，經檢察官提起公訴（八十八年度偵字第一九一一三號），本
院判決如左：
    主  文
甲○○○傷害人之身體，處拘役貳拾日，如易科罰金以參佰元折算壹日。
乙○○傷害人之身體，處有期徒刑肆月，如易科罰金以參佰元折算壹日。扣案之菜刀
壹把沒收。
    事  實
一、甲○○○因懷疑其夫劉水濱與乙○○有來往，於民國八十八年七月二十八日上午
    十一時三十分許，即與其女劉玉蘭一同前往高雄市前鎮區○○○路十一巷三號乙
    ○○住處，質問乙○○有無見到劉水濱，雙方遂起爭執，甲○○○即基於普通傷
    害之犯意，以徒手拉扯乙○○之頭髮，並毆打乙○○臉部，致其受有左顳部頭皮
    瘀腫四Ｘ二公分，左眼眶下瘀腫三Ｘ二公分，嗣應乙○○要求至二樓談判，而二
    人仍有言語爭執，乙○○為烹煮午餐因至樓下廚房以菜刀料理竹筍，而甲○○○
    仍心中難平，復以徒手拉扯乙○○頭髮，二人即發生扭打，乙○○亦基於普通傷
    害之犯意，以水果刀刺向甲○○○左下頷，致甲○○○受有左下頷五Ｘ一公分、
    深至骨頭之傷害，而乙○○同時亦受有左肘瘀血二Ｘ二公分、左足部擦傷三Ｘ三
    公分之傷害，嗣經甲○○○報警處理，並扣得菜刀一把。
二、案經甲○○○、乙○○訴請高雄市政府警察局前鎮分局報告台灣高雄地方法院檢
    察署檢察官偵查起訴
    理  由
一、訊據被告乙○○坦承有於上揭時、地持刀傷害被告甲○○○，惟辯稱係不小心並
    非故意的云云。另被告甲○○○則矢口否認有上開犯行，辯稱：伊並無打她云云
    。經查：被告甲○○○於警訊中明白供述：「當時我前往乙○○住所問她我先生
    劉水濱呢？她說沒有，我即將門推開，我順手給她一巴掌，她就說你跟我到樓上
    ，我隨即跟上樓」等語，核與被告乙○○於警訊中所供述：「她第一句話問我劉
    水濱有沒有在這裡，我說沒有，我搶她先生不要臉，抓我頭髮撞壁」情節相符，
    又被告乙○○復供述於一樓廚房又與被告甲○○○發生拉扯扭打，另參以阮綜合
    醫院出具之被告乙○○驗傷診斷書載明被告確受有左顳部頭皮瘀腫、左眼眶下瘀
    腫左肘瘀血、左足部擦傷等傷害，亦與被告乙○○所訴之傷害相符，是以，被告
    甲○○○應有徒手傷害被告乙○○臉部及拉扯其頭髮等犯行。次查，案發當時被
    告乙○○與被告甲○○○二人上二樓之時間相差無幾等情，此業據被告甲○○○
    於警訊中供述：「她就說妳跟我上樓，我隨即上樓」及被告乙○○於警訊供述：
    「我隨即上樓，到了二樓我倒了兩杯咖啡，一杯要給她，她隨後上來」等語可得
    而知，復參以被告甲○○○供稱被告乙○○係在二樓櫃子取出刀子刺傷她，惟經
    本院勘驗被告乙○○所提供之案發現場錄錄影帶，被告甲○○○坦承並無當日看
    到被告擺設刀子之櫃子等情，另衡諸常情，被告甲○○○係自行前往被告乙○○
    家中，被告乙○○並無法事先預知，且被告二人上樓時間差距不大，是以，尚難
    認被告乙○○會事先藏匿水果刀於二樓，而持以行兇，而證人即警員高景松亦證
    述於案現場樓梯並無發現血跡等語（見本院八十九年十二月二十二日審判筆錄）
    ，被告甲○○○若係自二樓遭被告乙○○刺傷，則按一般常情，應沿途會留下血
    跡，惟證人高景松卻未見有此狀態，雖被告甲○○○之女劉玉蘭於本院審理時證
    述有在屋內看見被告甲○○○受傷從樓上下來等語，然證人劉玉蘭於偵訊中證稱
    ：「我是在外面有聽到他們爭吵聲音，後來賴女拿著刀子追趕我媽，我媽說她受
    傷流血了，我就加以阻止。」等語（見偵查卷第十五頁），是以，證人劉玉蘭是
    否有親見被告甲○○○係自樓上受傷下來即非無疑，自難採信。綜上，被告甲○
    ○○供稱係自二樓遭被告乙○○刺傷，即非可採，另案發時點接近中午用餐時間
    ，而被告乙○○因女兒在家而須用餐作飯，自屬人之常理，復參以證人高景松亦
    證述亦在廚房找到沾染血跡之菜刀，故被告乙○○所稱係在廚房刺傷被告甲○○
    ○，應較可採，而被告乙○○雖稱並非故意刺傷被告甲○○○，惟參以被告於偵
    訊中自稱係因被告甲○○○打她而出於生氣而持刀刺傷被告甲○○○等語（偵查
    卷第十四頁反面）及於本院審理供述二人發生拉扯而持刀刺傷被告甲○○○等情
    ，足認被告乙○○並非出於防衛侵害之意思而反擊，且亦有意識到持刀會造成被
    告甲○○○受傷，但並不違背其本意，是以尚難稱被告乙○○無傷害之故意，亦
    不符合正當防衛主觀要件之防衛意思。此外復有邱綜合醫院出具之甲○○○傷害
    診斷證明書一紙及菜刀一把、錄影帶一捲扣案可稽，本件事證明確，被告二人所
    辯顯不足採，被告二人傷害之犯行洵堪認定。
二、核被告甲○○○、乙○○所為係犯刑法二百七十七條第一項普通傷害罪，被告甲
    ○○○雖有數次傷害被告乙○○之動作，惟時間、空間有密切關係，顯基於同一
    傷害犯意之接續行為，僅論以一普通傷害罪。爰審酌被告二人犯罪之動機、手段
    ，犯罪時所受之刺激及其品性、智識程度、所受之傷害輕重，及事後均未達成和
    解等一切情狀，分別量處如主文所示之刑，並均諭知易科罰金之折算標準。又扣
    案之菜刀一把，係被告乙○○所有且供犯罪所用，爰依刑法第三十八條第一項第
    二款規定沒收之，併此敘明。
三、公訴人另認被告甲○○○涉有恐嚇犯行，無非以被告乙○○之指述為據，惟被告
    甲○○○堅決否認有此犯行，且被告乙○○之女周唐譽於本院審理時供述只聽到
    被告二人談話及叫罵聲，並不知悉談話內容等語（見本院八十九年十二月二十二
    日審判筆錄），然參以被告乙○○所提供之錄影帶觀之，周唐譽所居住二樓房間
    為木板隔間，此為被告乙○○所自承，若被告甲○○○說出恐嚇的話語，周唐譽
    應可聽見，惟周唐譽並未聽到被告甲○○○談話之內容，復當日與被告甲○○○
    一同前往之劉玉蘭亦證述未聽到被告甲○○○有公訴人所述之恐嚇話語，是以，
    本件除被告乙○○之指述外，並無其他證據可佐被告確有恐嚇犯行，且查無其他
    積極證據足認被告甲○○○有公訴人所指之恐嚇犯行，本應依法為無罪之諭知，
    惟公訴人認此部分與上開論罪科刑部分有牽連犯之裁判上一罪之關係，爰不另為
    無罪之諭知。
四、至於被告甲○○○認被告乙○○係基於殺人之犯意而刺傷其左下頷，因認被告所
    犯係殺人未遂罪嫌云云，惟查被告甲○○○案發當時所受之傷勢於客觀上並無危
    急生命的生理徵候，此有邱綜合醫院邱醫字第九０００一號函一紙在卷可按，足
    認被告乙○○所為之傷害行為並未危及被告甲○○○之生命。次查，被告甲○○
    ○供述被告乙○○持刀行刺四次並造成臉部受傷及皮包受損，惟證人高景松到院
    證述並未見到被告甲○○○身上衣服或其他部分有受傷之情形，而被告甲○○○
    所提之傷害診斷證明書亦未顯示除左下頷部分外，被告甲○○○另受有其他之傷
    害，是以，被告甲○○○雖庭呈照片數幀以證明胸部亦受有傷害，亦非可採。而
    被告甲○○○另稱被告乙○○另有持刀追殺之動作，惟被告甲○○○於本院審理
    時自述係在被告乙○○住處隔壁打電話向警方報案等情（見本院九十年三月十二
    日審判筆錄），若被告乙○○確有持刀追殺之行為，何以被告甲○○○可以在被
    告乙○○住處隔壁打電話求援，顯與常情未合，是以，從上開客觀面觀之，尚難
    顯現被告乙○○上開犯行，係基於殺人之犯意為之，被告甲○○○認被告乙○○
    有殺人未遂之犯行尚屬無據，附此敘明。
五、末按中華民國刑法第四十一條業經立法院於九十年一月四日修正，總統於同月十
    日公布，自該月十二日起施行，被告二人上開犯行後刑法第四十一條修正為：「
    犯最重本刑為五年以下有期徒刑以下之刑之罪，而受六月以下有期徒刑或拘役之
    宣告，因身體、教育、職業或家庭之關係，執行顯有困難者，得以一元以上三元
    以下折算一日，易科罰金。但確因不執行所宣告之刑，難收矯正之效，或難以維
    持法秩序者，不在此限。併合處罰之數罪，均有前項情形，其應執行之刑逾於六
    月者，亦同」，與修正前之刑法第四十一條相較，顯以修正後之規定對被告較為
    有利，爰依同法第二條第一項前段適用裁判時法律，就被告二人上開宣告刑，爰
    依新修正之刑法第四十一條第一項規定均諭知易科罰金折算標準，併此敘明。
據上論斷，應依刑事訴訟法第二百九十九條第一項前段，刑法第二百七十七條第一項
、第四十一條第一項、第二條第一項前段、第三十八條第一項第二款，罰金罰鍰提高
標準條例第一條前段、第二條，判決如主文。
中         華        民        國    九十   年     三     月   二十六   日
                                     臺灣高雄地方法院刑事第二庭
                                         法  官  廖  建  瑜
右正本證明與原本無異。
如不服本判決，應於判決送達後十日內，向本院提出上訴狀。
                                 書記官  歐  文  政
中    華    民    國      九十      年      三      月      二十八      日
附錄本判決論罪之法條全文
刑法第二百七十七條條第一項
傷害人之身體或健康者，處三年以下有期徒刑、拘役或一千元以罰金。


司法院資訊處製作；財團法人民間司法改革基金會備份。
